台灣苗栗地方法院刑事判決　　　　　　　　　　　　　九十一年度易字第二一八號
　　公　訴　人　臺灣苗栗地方法院檢察署檢察官
　　被　　　告　甲○○
　　選任辯護人　何邦超
　　　　　　　　古瑞君
右列被告因違反農會法案件，經檢察官提起公訴（九十年度選偵字第八號），本院判
決如左：
    主  文
甲○○無罪。
    理  由
一、公訴意旨略以：緣全國各鄉、鎮（市）農會於民國九十年二月十五日，同時進行
    第十四屆農會會員代表選舉。被告甲○○設籍苗栗縣頭份鎮○○里○鄰○○街四
    六號，為苗栗縣頭份鎮農會之會員，係頭份鎮農會會員代表選舉之投票權人。乙
    ○○為圖當選頭份鎮農會會員代表，於九十年一月十四日某時，自行騎乘機車至
    被告前開住處，親自交付新台幣（下同）一千元予被告甲○○，請於農會會員代
    表選舉時投其一票，被告則基於收受財物，而許以投票權為一定行使之犯意，當
    場收受之，因認被告涉犯農會法第四十七條之一第一項第一款之有選舉權人收受
    財物，而許以選舉權為一定行使之罪嫌等語。
二、按犯罪事實應依證據認定之，無證據不得推定其犯罪事實，刑事訴訟法第一百五
    十四條定有明文。而所謂證據，須適於為被告犯罪事實之證明者，始得採為斷罪
    資料，如未能發現相當證據，或證據不足以證明，自不能以推測或擬制之方法，
    以為裁判基礎；且無論直接或間接證據，其為訴訟上之證明，須於通常一般之人
    均不致於有所懷疑，而得確信其為真實之程度者，始得據為有罪之認定，倘其證
    明尚未達到此一程度，而有合理性懷疑之存在時，即無從為有罪之認定，最高法
    院著有五十三年台上字第二七五○號、四十年台上字第八十六號、七十六年台上
    字第四九八六號分別著有判例。另按被告之自白，須非出於強暴、脅迫、利誘、
    詐欺、違法羈押或其他不正之方法，且與事實相符者，始得為證據，刑事訴訟法
    第一百五十六條第一項定有明文；又依同條第二項規定，被告之自白，不得作為
    有罪判決之唯一證據，仍應調查其他必要之證據，以察其是否與事實相符。立法
    目的乃欲以補強證據擔保自白之真實性，亦即以補強證據之存在，藉之限制自白
    在證據上之價值，防止偏重自白，發生誤判之危險。以被告之自白，作為其自己
    犯罪之證明時，尚有此危險；則對共同被告所為不利於己之供述，須經調查其他
    必要之證據，察明確與事實相符始得憑為其他共同被告犯罪事實之認定（參照最
    高法院三十一年上字第二四二三號判例），此項對共同被告自白證據能力所設之
    限制，係為確保發見真實，避免犯罪嫌疑人基於圖謀一己訴訟利益之動機攀誣他
    人，而就刑事訴訟法第一百五十六條第二項、第一百八十六條第三款之法意綜合
    以觀，上開原則，對於案情相互牽連而未經合併審判之其他共犯，亦應一體適用
    ，不因其在具體個案訴訟程序中不具備狹義共同被告之身分而受影響，從而，利
    用共犯或案情相互牽連而未經合併審判之其他人之自白，為其他共犯之罪證時，
    其證據價值如何，按諸自由心證主義之原則，固屬法院自由判斷之範圍，然共同
    被告不利於己之陳述，雖得採為其他共同被告犯罪之證據，惟此項不利之陳述，
    須無瑕疵可指，且就其他方面調查，又與事實相符者，始得採為其他共同被告犯
    罪事實之認定。若不為調查，而專憑此項供述，即為其他共同被告犯罪事實之認
    定，顯與刑事訴訟法第一百五十六條第二項之規定有違。
三、訊據被告甲○○堅詞否認有何檢察官起訴事實，辯稱：乙○○並未交付一千元予
    伊，請伊於農會會員代表選舉時投其一票，伊更未曾收受該一千元等語。本案檢
    察官則以證人即另案被告乙○○於九十年二月十七日偵訊時，自承交付財物予被
    告甲○○等十七人等語；及按乙○○既為農會會員代表候選人，交付財物予選舉
    權人，約相對人投票予伊，實為犯罪行為一節，乙○○自無不知之理，其明知此
    為犯罪行為而自白犯行，並無因此受有任何利益之可能，且尚須遭受刑罰制裁，
    自無藉此虛構犯罪事實誣陷被告之可能；而乙○○供稱交付財物予甲○○等十七
    人，復據其中羅應紅於同年月二十日偵訊時自白不諱，與乙○○之前揭供詞互核
    相符；並以乙○○嗣後雖翻稱並未交付財物予被告等人云云，惟經測謊結果，發
    現乙○○稱其沒有向農會會員賄選買票云云，確呈說謊反應，足見乙○○於九十
    年二月十七日偵訊之說詞，應為真實無疑；此外乙○○業經臺灣苗栗地方法院以
    九十年度易字第二００號案件判決有罪確定，其中亦包含對被告甲○○交付一千
    元財物部分為其主要論據。經查：
（一）證人乙○○於本案之角色，係經檢察官指訴其為圖當選頭份鎮農會會員代表，
      於九十年一月十四日某時，自行騎乘機車至被告住處，親自交付一千元予被告
      ，請其於農會會員代表選舉時投其一票，被告並基於收受財物，而許以投票權
      為一定行使之犯意，當場收受之人，並先經檢察官以九十年度選偵字第五號對
      乙○○提起公訴，本院以九十年度易字第二００號另案審理，並判決，乙○○
      不服提起上訴，經臺灣高等法院台中分院以九十一年度上易字第九五號審理，
      則乙○○於本案中雖不具共同被告身分，然其對於本案之被告而言，顯係具有
      因案情相互牽連而未經合併審判之其他共犯身分甚明。乙○○前於九十年二月
      十九日前述九十年度選偵字第五號檢察官偵查時，雖供稱：伊有參選頭份鎮農
      會興隆里農會代表選舉，確有向興隆里農事小組選舉人買票，伊於九十年二月
      十四日晚飯後約十九時左右，騎機車赴林香鑑、林香標、林錦爐、范德水、朱
      昌焱等人處所各交付二千元；及甲○○、范清和等處所，因甲○○競選里長時
      伊支持他，故他兩兄弟要還我人情，伊分別給他倆兄弟各一千元等語（參見九
      十年度選偵字第五號卷第六四至六七頁筆錄），惟其於本院審理時，已翻異前
      詞稱：未交付一千元予被告等語，其前揭不利被告之供詞，尚無法遽採，參以
    乙○○前揭同供稱：伊參選頭份鎮農會興隆里農會代表選舉，確有向興隆里農
      事小組選舉人林香鑑、江叔蒸、林錦爐、林香標、朱昌焱、范清和、范德水、
      林譚梅英等人買票云云，林香鑑等八人因此亦經檢察官以其等人均涉犯農會法
      第四十七條之一第一項第一款之有選舉權人收受財物，而許以選舉權為一定行
      使之罪嫌，一併與乙○○提起公訴，經本院另案即前述九十年度易字第二００
      號審理，雖均經本院認定有罪判處徒刑，惟該案嗣後經臺灣高等法院台中分院
      以於九十一年五月一日以九十一年度上易字第九五號判決林香鑑、江叔蒸、林
      錦爐、林香標、朱昌焱、范清和、范德水、林譚梅英等人均無罪確定，此有該
      判決影本一份在卷可稽，則檢察官援引本院前述九十年度易字第二００號判決
      作為證據，容有誤會。
（二）證人羅應紅於前述檢察官以九十年度選偵字第五號偵查時，初於九十年二月二
      十日調查站調查時雖證述：伊確實有收到頭份鎮農會代表人候選人乙○○之買
      票賄款，乙○○是於農曆過年前某日晚上，自己一人親自前來伊家拜訪，他交
      給伊以紅包袋內裝新台幣二千元之現金，並拜託伊支持他當選農會代表選舉，
      伊當場收下上述賄款，並答應支持他在農會代表選舉中投票給他等語（參見該
      偵卷影卷第九四頁筆錄），並於同日檢察官偵訊時承認調查站所述為實在等語
      （參見同卷第一０八頁筆錄），惟綜觀證人羅應紅之說詞，無一提及被告曾收
      受乙○○所交付一千元而許以投票予乙○○之犯行，檢察官以證人羅應紅之證
      詞資為證據，並不能證明被告有檢察官指訴之犯行甚明。
（三）被告甲○○自偵查之始即堅詞否認有自乙○○處收受數千元不等金額，以約定
      為一定選舉權行為。則本案除與被告具未經合併審判之對向共犯身分關係人乙
      ○○乙○○上述於調查站人員調查及檢察官第一次偵查時之自白外，並無其他
      佐證，是依前揭證據法則，此部分之證據亦有未足。
綜上所述，本案既查無其他證據足以佐證前揭關係人乙○○不利之供述與事實相符，
依前所示證據法則，自難僅以共同被告乙○○上開不利之供述，且以乙○○與被告並
無怨陷誣陷被告之動機而推測、擬制被告確有乙○○所述行為甚明。依前揭說明意旨
，被告之犯行尚屬不能証明，自應為被告無罪之諭知。
據上論斷，應依刑事訴訟法第三百零一條第一項，判決如主文。
本案經檢察官黃棋安到庭執行公訴。
中      華      民    國    九十一    年      六      月    二十八    日
                              臺灣苗栗地方法院刑事第二庭
                                  法  官  黃  賢  婷
右正本證明與原本無異。
如不服本判決，應於送達後十日內向本院提出上訴狀(須附繕本)，上訴於台灣高等
法院台中分院。
                                  書記官  陳  文  聰
中      華      民      國    九十一    年      六      月    二十八    日
